臺灣高等法院臺中分院民事判決　　　　 94年度上易字第291號
上　訴　人　丁○○○
上　訴　人　壬○○○
上　訴　人　庚○○
上　訴　人　子○○○
上　訴　人　甲○○
上　訴　人　丙○○
上　訴　人　乙○○
上　訴　人　戊○○
上　訴　人　己○○
兼上列九人共同
訴訟代理人　辛○○　　住苗栗縣公館鄉○○村○○街3號
被　上訴人　癸○○　　住苗栗縣公館鄉福星村福星267之26號
上列當事人間侵權行為損害賠償事件，上訴人對於中華民國94年
6月21日臺灣苗栗地方法院94年度訴字第126號第一審判決提起上
訴，本院94年8月30日於言詞辯論終結，判決如下：
    主  文
上訴駁回。
第二審訴訟費用由上訴人負擔。
    事實及理由
一、上訴人主張：被上訴人於民國（下同）91年 11月21日5時許
    ，駕駛車牌號碼BXU—722號機車，沿台六線道路由南往北方
    向行駛，行經苗栗縣公館鄉○○路 7之11號前，因疏未注意
    車前狀況，撞擊訴外人林清木，致林清木受有頭部外傷、腦
    挫傷、硬膜下血腫之傷害，送醫後延至92年5月7日死亡。被
    上訴人駕駛過失致林清木死亡之行為，業經原法院刑事庭判
    處有期徒刑 6月確定在案。上訴人丁○○○為林清木之妻，
    上訴人壬○○○、庚○○、子○○○、甲○○、丙○○、乙
    ○○、戊○○、林開、辛○○等 9人為林清木之子女。上訴
    人因林清木死亡，受有下列損害：(一)上訴人丁○○○於20年
    11 月30日生，自39年與林清木結婚已 50餘年，感情甚篤，
    因被上訴人疏忽，致上訴人丁○○○晚年喪偶，精神上倍感
    痛苦，為此請求慰撫金新台幣（下同）50萬元以資慰藉。(二)
    上訴人壬○○○、庚○○、子○○○、甲○○、丙○○、乙
    ○○、戊○○、己○○、辛○○為林清木之子女，林清木死
    亡，上訴人壬○○○等人遭受子欲養而親不待之痛苦，悲痛
    難以言喻，為此請求各30萬元之慰撫金。又本件上訴人10人
    已領得強制汽車責任保險金各16萬元，合計共160萬元，上
    訴人之請求扣除前開已領取之保險金後，上訴人丁○○○得
    向被上訴人請求34萬元，上訴人壬○○○等9人各得向被上
    訴人請求14萬元，為此依侵權行為之法律關係，求為命被上
    訴人給付上訴人丁○○○34萬元，及各給付上訴人壬○○○
    、庚○○、子○○○、甲○○、丙○○、乙○○、戊○○、
    己○○、辛○○14萬元，暨均自92年5月8日起至清償日止，
    按年息百分之5計算之利息，並願供擔保聲請宣告假執行之
    判決。
二、被上訴人則以：伊於91年11月21日因天雨視線不良，撞擊橫
    越馬路之林清木，林清木送醫後延至92年5月7日死亡。林清
    木住院期間，被上訴人經常前往探視，並按月寄5000元給林
    家，然僅寄 3個月，伊之公司即倒閉，並因此失業，上訴人
    等人遂誤認被上訴人無賠償之誠意。惟被上訴人資力窘困，
    仍有一子一女就學中尚待扶養，目前在銅鑼工業區工作，係
    臨時工性質，收入不穩定，縱使有誠意，亦無法賠償上訴人
    所要求之巨額賠償等語，資為抗辯。
三、原審判命被上訴人應給付上訴人丁○○○19萬元；各給付被
    上訴人壬○○○、庚○○、子○○○、甲○○、丙○○、乙
    ○○、戊○○、己○○、辛○○4萬元，及均自民國94年4月
    26日起至清償日止，按年息百分之 5計算之利息，駁回上訴
    人其餘部分之請求。上訴人等就其敗訴部分聲明不服，求為
    判決：(一)原判決關於駁回上訴人後開第二項之訴及命負擔訴
    訟費用之裁判均廢棄。(二)上開廢棄部分，被上訴人應再給付
    上訴人丁○○○15萬元；各給付被上訴人壬○○○、庚○○
    、子○○○、甲○○、丙○○、乙○○、戊○○、己○○、
    辛○○10萬元，及均自 94年4月26日起至清償日止，按年息
    百分之5計算之利息。被上訴人則求為判決駁回上訴。
四、上訴人主張被上訴人於 91年11月21日5時許，駕駛車牌號碼
    BX U— 722號機車，沿台六線道路由南往北方向行駛，行經
    苗栗縣公館鄉○○路 7之11號前，因疏未注意車前狀況，撞
    擊訴外人林清木，致林清木受有頭部外傷、腦挫傷、硬膜下
    血腫之傷害，送醫後延至92年5月7日死亡。被上訴人駕駛過
    失致林清木死亡之行為，業經原法院刑事庭以92年度苗交簡
    字第30 8號判決有罪確定在案，而上訴人10人分別為林清木
    之妻、子女，各領得強制汽車責任保險金 16萬元，合計160
    萬元等情，業據其提出臺灣苗栗地方法院檢察署檢察官聲請
    簡易判決處刑書、臺灣苗栗地方法院 92年度苗交簡字第308
    號刑事簡易判決及戶籍謄本為證，並經原法院調閱前開卷宗
    核閱無誤，且為被上訴人所不爭執，自堪信為真實。
五、按因故意或過失，不法侵害他人之權利者，負損害賠償責任
    。不法侵害他人致死者，被害人之父、母、子、女及配偶，
    雖非財產上之損害，亦得請求賠償相當之金額，民法第 184
    條第1項、第194條分別定有明文。查本件被上訴人駕車疏未
    注意車前狀況而撞擊路人林清木，致林清木死亡等情，業如
    前述，而上訴人分別為林清木之配偶及子女，自得依民法第
    194 條之規定請求非財產上之損害。原審審酌上訴人丁○○
    ○為林清木之妻，20年生，於39年間與林清木結婚，迄林清
    木死亡之時起已結褵逾50年，突遭喪偶之痛，自堪信其精神
    所受痛苦非輕。又上訴人壬○○○等 9人均為林清木之子，
    突遭喪父之痛，終身難與父再享天倫，亦堪信其精神上受有
    痛苦。另審酌上訴人壬○○○為40年生，現擔任作業員，月
    入3萬餘元，育有3名子女。上訴人庚○○為42年生，現為司
    機，月入4萬5000餘元，育有5名子女。上訴人廖林紋秀為44
    年生，擔任清潔工，育有 3名子女。上訴人辛○○為49年生
    ，於鐵路局工作，月入約 3萬5000元，有一養子。上訴人甲
    ○○47年生，上訴人丙○○52年生，上訴人乙○○54年生，
    上訴人戊○○57年生，均為家庭主婦，各育有 3名子女。上
    訴人己○○58年生，擔任司機工作，育有 3名子女。另被上
    訴人為46年生，大學畢業，育有一子一女，目前於銅鑼工業
    區工作，92年度薪資所得總額為18萬餘元，93年度薪資所得
    為27萬餘元，名下尚有坐落嘉義縣之土地二筆，各為旱地及
    墓地，公告現值合計僅 3萬8506元等情，亦有稅務電子閘門
    所得調件明細表為憑，以及兩造身份、資歷、經濟狀況，及
    上訴人所受痛苦等一切情狀，認上訴人丁○○○得請求之慰
    撫金以35萬元為相當，上訴人壬○○○、庚○○、子○○○
    、甲○○、丙○○、乙○○、戊○○、己○○、辛○○得請
    求之慰撫金以20萬元為相當，逾此範圍之請求則無理由，應
    予駁回。並以被保險人依本法規定給付之保險金，視為加害
    人或被保險人損害賠償金額之一部分，加害人或被保險人受
    賠償時，得扣除之，強制汽車責任保險法第30條定有明文。
    本件上訴人已領得強制責任保險金共 160萬元，平均每人各
    領取16萬元等情，亦為兩造所不爭執，是上訴人已受領之保
    險金應視為被上訴人損害賠償金額之一部分，應自上訴人得
    請求之金額中予以扣除。據此計算，上訴人丁○○○得請求
    19萬元（ 350,000－160,000＝190,000），上訴人壬○○○
    、庚○○、子○○○、甲○○、丙○○、乙○○、戊○○、
    己○○、辛○○各得請求4萬元（200,000－160,000＝40,00
     0）。上訴人本於侵權行為之法律關係請求被上訴人給付上
    訴人丁○○○19萬元，各給付上訴人壬○○○、庚○○、子
    ○○○、甲○○、丙○○、乙○○、戊○○、己○○、辛○
    ○4萬元，及均自起訴狀繕本送達之日即94年4月26日起至清
    償日止，按年息百分之 5計算之法定遲延利息，為有理由，
    應予准許，逾此範圍之請求則無理由，應予駁回，並依上訴
    人之聲請，就勝訴部分為假執行之宣告，核無不合。上訴意
    旨指摘原判決駁回其請求部分不當，求予廢棄改判，沒有理
    由，應予駁回。
據上論結：本件上訴為無理由，依民事訴訟法第449條第1項、第
78條、第八十五條第1項前段、判決如主文。
中　　華　　民　　國　　94　　年　　9 　　月　　13　　日
                    民事第三庭審判長法　官  陳照德
                                    法　官  陳成泉
                                    法  官  曾謀貴
以上正本係照原本作成。
不得上訴。
                                    書記官  王瑩澤
中　　華　　民　　國　　94　　年　　9 　　月　　13　　日
                                        　　　　　　　Ｂ
